臺灣高等法院刑事裁定
110年度毒抗字第451號
抗  告  人
即  被  告  邱賢祐



上列抗告人即被告因違反毒品危害防制條例案件，不服臺灣新竹
地方法院110年度毒聲字第139號，中華民國110年3月15日所為之
裁定（聲請案號：臺灣新竹地方檢察署110年度聲戒字第12號、1
09年度毒偵字第1352、1637號），提起抗告，本院裁定如下：
    主  文
原裁定撤銷。
檢察官之聲請駁回。
    理  由
一、原裁定意旨略以：抗告人即被告甲○○（下稱被告）因施用第
    二級毒品案件，經依臺灣新竹地方法院109年度毒聲字第287
    號裁定送勒戒處所觀察、勒戒後，經核閱所附卷證資料，認
    有繼續施用毒品傾向等情，有法務部○○○○○○○○110年3月3日
    新戒所衛字第11007005470號函1份及所附法務部○○○○○○○○附
    勒戒處所有無繼續施用毒品傾向證明書、有無繼續施用毒品
    傾向評估標準紀錄表附卷可稽，是檢察官依毒品危害防制條
    例第20條第2項之規定，聲請裁定令被告入戒治處所強制戒
    治，於法並無不合，應依毒品危害防制條例第20條第2項後
    段之規定，裁定被告令入戒治處所強制戒治，其期間為6個
    月以上，至無繼續強制戒治之必要為止，但最長不得逾1年
    。
二、抗告意旨詳附件「刑事抗告狀」所載。
三、按觀察、勒戒後，檢察官或少年法院（地方法院少年法庭）
    依據勒戒處所之陳報，認受觀察、勒戒人無繼續施用毒品傾
    向者，應即釋放，並為不起訴之處分或不付審理之裁定；認
    受觀察、勒戒人有繼續施用毒品傾向者，檢察官應聲請法院
    裁定或由少年法院（地方法院少年法庭）裁定令入戒治處所
    強制戒治，其期間為6個月以上，至無繼續強制戒治之必要
    為止，但最長不得逾1年，毒品危害防制條例第20條第2項定
    有明文。次按勒戒處所應注意觀察受觀察、勒戒人在所情形
    ，經醫師研判其有或無繼續施用毒品傾向後，至遲應於觀察
    、勒戒期滿之15日前，陳報該管檢察官或少年法院（庭），
    觀察勒戒處分執行條例第8條第1項亦定有明文。依據上開規
    定，受觀察、勒戒人有無繼續施用毒品之傾向，係由醫師研
    判。而關於有無繼續施用毒品傾向之評估標準，法務部已於
    110年3月26日以法矯字第11006001760號函修正頒布「有無
    繼續施用毒品傾向評估標準紀錄表」、「有無繼續施用毒品
    傾向評估標準評分說明手冊」，上開評分說明手冊載明判定
    之原則：「受觀察勒戒人入所後，經過2週時間的觀察、勒
    戒，由處所及醫療人員依據其各項紀錄、資料及觀察勒戒期
    間之行為表現，加以評分。在勒戒人入所4-6週後，可再做
    一次評估以做必要之評分修正。每一大項皆有靜態因子與動
    態因子。先以靜態因子分數評分，靜態因子分數總分在60分
    （含）以上為『有繼續施用毒品傾向』；60分以下，與動態因
    子分數相加，如果總分在60分（含）以上，為『有繼續施用
    毒品傾向』」，又評估標準紀錄表及說明手冊中「前科紀錄
    與行為表現」之第1題及第3題之計分方式修正如下(餘無修
    正)：㈠第1項「毒品犯罪相關司法紀錄」：計分方式修正為
    每筆(次)5分，總分上限為10分；㈡第3項「其他犯罪相關紀
    錄」：計分方式修正為每筆(次)2分，總分上限為10分。是
    被告有無「繼續施用毒品傾向」，係依具體個案之臨床實務
    及相關事證等情綜合判定，有其相當之專業依據及標準，且
    涉及專門醫學，又衡酌強制戒治之目的，係為協助施用毒品
    者戒斷毒品之心癮及身癮所為之一種保安處分類型，而該評
    估標準係將與判斷有無繼續施用傾向之相關因素加以列舉及
    量化，適用於每一位受觀察、勒戒處分之人，具一致性、普
    遍性、客觀性，以利執法者判定受勒戒人有無繼續施用毒品
    傾向。
四、經查： 　　
(一)毒品危害防制條例第20條之規定業經總統以109年1月15日華
    總一義字第10900004091號令修正公布，自同年7月15日起生
    效施行，惟本條第2項並未經修正，並無比較新舊法之問題
    ，先予說明。
(二)被告於執行觀察、勒戒期間，經法務部○○○○○○○○附設勒戒處
    所評定結果，依法務部於110年3月26日修正評估標準調整後
    ，其⒈前科紀錄與行為表現部分合計為20分：⑴毒品犯罪相關
    司法紀錄「有，6筆」，每筆5分，計30分，總分上限為10分
    ，故計為10分；⑵首次毒品犯罪年齡為「20歲以下」計10分
    ；⑶其他犯罪相關紀錄「無」計0分；⑷入所時尿液毒品檢驗
    為「無藥物反應」及所內行為表現均為0分；⒉臨床評估部分
    合計為25分：⑴多重毒品濫用為「有，安非他命、咖啡包、K
    他命」計10分(總分上限為10分)；⑵合法物質濫用為「有，
    種類：菸」計2分(每種為2分，總分上限為6分)；⑶使用方式
    為「無注射使用」計0分；⑷使用年數為「超過1年」計10分
    ；⑸精神疾病共病（含反社會人格）為「無」計0分；⑹臨床
    綜合評估（含病識感、動機、態度、就醫意願，評定為「輕
    度」計3分）；⒊社會穩定度部分合計為5分：⑴工作：為「全
    職工作-水電工作」計0分；⑵家庭：家人藥物濫用為「有」
    計5分；⑶入所後家人是否訪視為「有」計0分，出所後是否
    與家人同住為「是」計0分。以上⒈至⒊計分經法務部於110年
    3月26日修正評估標準調整後，合計總分為50分（靜態因子4
    7分，動態因子3分），是依上開修正以之評估標準，被告總
    分並未達60分，而應評定為「無繼續施用毒品傾向」，有法
    務部○○○○○○○○110年3月3日新戒所衛字第11007005470號函暨
    「有無繼續施用毒品傾向證明書」及「有無繼續施用毒品傾
    向評估標準紀錄表」及法務部110年3月26日以法矯字第1100
    6001760號函修正頒布「有無繼續施用毒品傾向評估標準紀
    錄表」、「有無繼續施用毒品傾向評估標準評分說明手冊」
    等附卷可稽（109年度毒偵卷第1352號偵查卷第34頁背面、
    第35頁背面至36頁，本院卷第20至28頁）。
(三)是依被告上開評估標準紀錄表，自難認被告有繼續施用毒品
    傾向，從而檢察官以110年3月26日修正前之評分標準認為被
    告有繼續施用傾向，尚非妥適，應予駁回。原審未及審酌前
    開修正後之評分標準逕裁准檢察官之聲請，即無可維持，應
    由本院予以撤銷。又因本件聲請之瑕疵已無從補正，為免發
    回原審重新裁定徒增司法資源之浪費，爰由本院自為裁定如
    主文第2項所示。
據上論斷，應依刑事訴訟法第413條，裁定如主文。　　
中　　華　　民　　國　　110 　年　　3 　　月　　29　　日
                  刑事第三庭    審判長法　官  張惠立
                                      法  官  廖怡貞
                                      法  官  劉兆菊
以上正本證明與原本無異。
不得再抗告。
                                      書記官  吳芝嘉
中　　華　　民　　國　　110 　年　　3 　　月　　29　　日